【裁判字號】    99,交聲,94
【裁判日期】    990331
【裁判案由】    違反道路交通管理處罰條例聲明異議
【裁判全文】
臺灣苗栗地方法院交通事件裁定          99年度交聲字第94號
原處分機關  交通部公路總局新竹區監理所苗栗監理站
異  議  人
即受處分人  甲○○
上列異議人即受處分人因違反道路交通管理處罰條例案件，對於
交通部公路總局新竹區監理所苗栗監理站於民國99年3 月24日所
為之竹監苗字第裁54-F00000000號處分（原舉發案號：苗縣警交
字第F00000000 號），聲明異議，本院裁定如下：
    主  文
原處分關於吊扣駕駛執照拾貳個月部分撤銷。
甲○○重型機器腳踏車駕駛人，無駕駛執照駕駛重型機器腳踏車
，經測定酒精濃度超過規定標準，不得考領重型機器腳踏車駕駛
執照壹年。
    理  由
一、原處分意旨略以：異議人即受處分人甲○○於民國99年3 月
    22日21時46分許，騎乘車牌號碼BXY-286 號重型機車行經苗
    栗縣頭份鎮○○○○○路口處，為苗栗縣警察局頭份分局警
    員掣單舉發「1.未戴安全帽、2.酒後駕車，酒測值達0.28MG
    /L）」違規；嗣異議人於舉發通知單所載應到案時間內到案
    ，爰依道路交通管理處罰條例第31條第6 項、第35條第1 項
    第1 款（裁決書漏引第24條第1 項第2 款）暨舉發違反道路
    交通管理事件統一裁罰標準及處理細則第41條第4 項規定，
    於99年3 月24日裁處異議人罰鍰新臺幣（下同）共計15,500
    元（未戴安全帽罰500 元、酒後駕車罰15,000元）、吊扣駕
    駛執照12個月及施以道安講習，原處分並無不法等語。
二、異議意旨略以：異議人於99年3 月22日係騎重型機車酒駕違
    規，卻要吊扣職業大貨車駕照，顯然不合理，懇請准予吊扣
    重型機車駕照，為此向法院聲明異議，請求撤銷原處分關於
    吊扣駕駛執照12個月之部分等語（按：異議人未就原處分關
    於罰鍰15,500元及施以道安講習之部分提出異議，是本院僅
    就原處分關於吊扣駕駛執照12個月之部分予以審究，合先敘
    明）。
三、按汽車駕駛人飲用酒類後其吐氣所含酒精濃度超過每公升0.
    25毫克以上，不得駕車；又汽車駕駛人，駕駛汽車經測試檢
    定酒精濃度超過規定標準者，處新臺幣1 萬5,000 元以上6
    萬元以下罰鍰，並當場移置保管該汽車及吊扣其駕駛執照1
    年，道路交通安全規則第114 條第2 款及道路交通管理處罰
    條例（下稱同條例）第35條第1 項第1 款分別定有明文。次
    按同條例第68條業於民國94年12月14日修正，並自95年3 月
    1 日施行，修正前之同條例第68條規定：「汽車駕駛人，因
    違反本條例及道路交通安全規則之規定，受吊扣或吊銷駕駛
    執照處分時，吊扣或吊銷其持有各級車類之駕駛執照」。而
    修正後之同條例第68條規定：「汽車駕駛人，因違反本條例
    及道路交通安全規則之規定，受吊銷駕駛執照處分時，吊銷
    其持有各級車類之駕駛執照」。該條文修正前，其原提案修
    正條文為：「汽、機車駕駛人，因違反本條例及道路交通安
    全規則之規定，受吊扣或吊銷駕駛執照處分時，吊扣或吊銷
    其違法或違規當時所駕駛車輛之駕駛執照」。立法理由略以
    ：「原條文將違法或違規駕駛人所持有各級車類之駕駛執照
    一併吊扣或吊銷，失之過酷，影響人民工作及生活甚鉅，爰
    修正之」等語，是以其立法意旨在於違規行為對道路交通秩
    序之維持及道路交通安全已生較大之影響，故規定吊扣或吊
    銷其持有各級車類之駕駛執照，以限制其繼續駕車行駛道路
    之權利，其係屬駕駛行為之限制，並不因所持駕駛執照種類
    不同而有所差異。而最後通過之修正條文，係將同條例第68
    條原有條文中之「吊扣或」3 字刪除各情，有立法院交通委
    員會94年10月5 日台立交字第0942400153號函附同條例第68
    條審查報告可按（參立法院公報第94卷第70期第5 至138 頁
    ）。揆諸上揭立法理由及立法經過，依修正後之條文而受「
    吊銷駕照」處分者，仍維持吊銷其持有各級車類之駕駛執照
    ；受「吊扣駕照」處分者，則僅「吊扣」其違法或違規當時
    所駕駛車輛之駕駛執照，不再吊扣其持有各級車類之駕駛執
    照。且同條例第35條第1 項第1 款前段既將汽車及駕駛執照
    併列，而不稱「吊扣其各級車類之駕駛執照」，解釋上當係
    指同一等級之汽車駕駛執照而言，不得任意擴張解釋。再者
    ，酒醉駕車行為均製造法所不容許之風險，以風險製造之立
    場觀之，並不因駕駛車輛種類之不同，而有所差別。但從風
    險實現之觀點而言，酒醉駕駛車類之不同，其對於交通安全
    衍生之實害結果也有所差異，如駕駛人駕駛低一級之車類違
    反本條例之規定時，不論其所造成之實害結果，而一律吊扣
    駕駛人所持有之各類駕照，亦有違相同事件相同處理，不同
    事件不同處理之平等原則（臺灣高等法院暨所屬法院97年法
    律座談會刑事類提案第40號研討意見結論可資參照）。準此
    ，依現行道路交通管理處罰條例第68條規定，條文僅規定吊
    銷駕照處分效力與執行方式，並未規定吊扣駕照之執行，則
    交通監理機關對於受處分人因有違反道路交通管理處罰條例
    之情形，應受吊扣駕駛執照處分時，僅吊扣受處分人違規或
    違法當時所駕駛車類之駕駛執照即為已足，不得再對受處分
    人吊扣其持有其他各類車輛之駕駛執照（臺灣高等法院97年
    度交抗字第2082、2045號裁定要旨參照）。
四、經查，異議人有於上揭時、地，為警舉發其飲酒超過法定標
    準值而仍騎乘上開重型機車之違規事實，為異議人所不爭執
    ，並有舉發違反道路交通管理事件通知單、裁決書等各1 份
    在卷可考，是異議人違反同條例第35條第1 項第1 款之違規
    事實，堪予認定。次查，本件異議人既係違規酒後騎乘重型
    機車，依上揭說明，僅能吊扣其重型機車駕駛執照，惟異議
    人並無持有任何重型機車駕駛執照可供吊扣，有異議人機車
    駕照基本資料1 紙在卷可憑，然原處分機關竟剝奪異議人汽
    車駕駛之用路權，逕就異議人領有之較高等級之職業大貨車
    駕駛執照為吊扣處分，乃不當擴張解釋限制人民權利之法律
    ，有悖於依法行政原則，自應予以撤銷。又依道路交通安全
    規則第61條第1 項第3 款之規定，已領有大貨車駕駛執照者
    ，得駕駛小型車、輕型機器腳踏車，但並未包括得駕駛重型
    機器腳踏車，故異議人駕駛重型機車，應屬「無照駕駛」。
    本件異議人領有職業大貨車駕駛執照卻騎乘重型機車，且其
    並無重型機車駕駛執照可供吊扣，業如前述，而依同條例第
    67條第6 項規定，應限制汽車駕駛人在所規定最長吊扣期間
    內，不得考領駕駛執照。是異議人於其酒精濃度超過標準時
    無照騎乘重型機車，係同時違反同條例第22條第1 項第4 款
    及第35條第1 項第1 款之規定，自應依前揭規定及同條例第
    24條第1 項第2 款規定，予以裁處罰鍰、吊扣駕駛執照及施
    以道安講習，復因其無重型機車駕駛執照而於酒後騎乘重型
    機車，揆諸上揭說明，無從為吊扣駕駛執照處分，而應依同
    條例第67條第6 項之規定，裁處不得考領重型機器腳踏車駕
    駛執照1 年之處分，始為適法。
五、綜上所述，本件異議人領有職業大貨車駕駛執照，騎乘上開
    重型機車酒精濃度超過規定標準之違規行為，事證明確，足
    堪認定。惟原處分機關未考量現行同條例第68條修正規定與
    內涵，不得吊扣異議人現尚有效之其他各級駕駛執照，仍為
    裁處吊扣異議人之職業大貨車駕駛執照，即有違誤，應由本
    院將原處分關於吊扣駕駛執照12個月部分之處分予以撤銷。
    又異議人無重型機車駕駛執照，卻於酒後騎乘重型機車，雖
    異議人實際上並無重型機車可供吊扣，惟仍應適用同條例第
    67條第6 項限制無照駕車者於最長吊扣期間不得考領駕照之
    規定，自應由本院改諭知如主文第2 項所示之處罰，以資適
    法。至原處分關於罰鍰15,500元及施以道安講習之部分，異
    議人既未聲明異議，自不在本院審查範圍，附此敘明。
六、據上論斷，應依道路交通管理處罰條例第87條第2 項，道路
    交通案件處理辦法第20條前段，裁定如主文。
中    華    民    國    99    年    3     月    31    日
                  交通法庭法  官  周靜妮
以上正本與原本無異。
如不服本裁定應於送達後5 日內向本院提出抗告狀。
                          書記官  巫  穎
中    華    民    國    99    年    3     月    31    日

司法院資訊處製作；財團法人民間司法改革基金會備份。
